【裁判字號】    95,重訴,292
【裁判日期】    950815
【裁判案由】    侵權行為損害賠償
【裁判全文】
臺灣板橋地方法院民事裁定             95年度重訴字第292號
原      告  戊○○
訴訟代理人  徐嘉男律師
            張淑貞律師
            呂其昌律師
被      告  壬○○
            庚○○
            癸○○
            丙○○
            乙○○
            丁○○
            己○○
            辛○○
            甲○○
上列當事人因被告違反稅捐稽徵法等案件，經原告提起刑事附帶
民事訴訟，請求侵權行為損害賠償事件，經本院刑事庭裁定移送
前來，本院裁定如下：
    主  文
原告之訴及假執行之聲請均駁回。
訴訟費用由原告負擔。
    理  由
一、按原告之訴，其起訴不合程式者，法院應以裁定駁回之，民
    事訴訟法第249條第1項第6 款定有明文。次按刑事法院得依
    刑事訴訟法第504條第1項規定，將附帶民事訴訟以裁定移送
    於該法院民事庭者，以刑事部分宣告被告有罪之判決者為限
    ，至刑事法院就檢察官所起訴被告涉犯犯罪事實之一部，經
    認定不能證明被告犯罪，僅因檢察官認該部分與有罪部分具
    裁判上一罪、實質上一罪關係，而不另於主文為無罪諭知之
    情形，因實質上與諭知無罪有同一之效力，刑事法院本應依
    刑事訴訟法第503條第1項前段規定以判決駁回原告該部分之
    附帶民事訴訟，如誤以裁定移送於民事庭，其訴之不合法，
    不因移送民事庭而受影響，受移送之民事庭應認原告之訴為
    不合法，而以裁定駁回之（最高法院66年號台上字第1094號
    判例意旨參照），合先指明。
二、本件原告起訴主張：被告壬○○、庚○○、丙○○負責「揚
    崴國際科技股份有限公司」（下稱揚崴公司）資金控管及調
    度等相關業務，明知揚崴公司自民國（下同）87年成立後，
    因研發機車化油器，經試銷後市場反應不佳，且未達量產階
    段，致該公司營運狀況不佳，已無償債能力，竟共同意圖為
    不法所有及業務上文書登載不實之概括犯意聯絡，自87年起
    迄91年11月間止，與「寶閣開發股份有限公司」（下稱寶閣
    公司）之負責人被告丁○○，「新師興業開發股份有限公司
    」（下稱新師公司）負責人被告辛○○，「允輝科技股份有
    限公司」實際負責人被告癸○○，「泰庭企業股份有限公司
    」前任及現任負責人被告己○○、被告甲○○等人，同意配
    合以對開統一發票、簽訂虛偽買賣契約等，藉此以「假買賣
    真押匯」、「美化帳面辦理增資」等方式，虛增揚崴公司之
    營業額，並據以登載各該公司之帳冊、報表、憑據，並以此
    先後於88年7 月9 日、同年10月14日持向證券主管機關報准
    公開發行股票及申報辦理現金增資新台幣（下同）2 億元，
    且於公開說明書為虛偽專利權買賣之記載，致原告因誤信揚
    崴公司不實帳據資料及營利能力，認購價額計達195,000,00
    0 元之股票而受有損害，爰依侵權行為法律關係訴請被告連
    帶賠償等情，並聲明：(一)被告應連帶給付原告195,000,000
    元，及自起訴狀繕本送達被告翌日起至清償止，按年利息5%
    計算之利息；(二)願供擔保，請准宣告假執行。
三、查：原告主張被告等人以對開統一發票、簽訂虛偽買賣契約
    等，藉此以「假買賣真押匯」、「美化帳面辦理增資」等方
    式，虛增揚崴公司之營業額，使原告因誤信揚崴公司不實帳
    據資料及營業能力，而認購價額計達195,000,000 元之股票
    致受損害乙節，固據台灣板橋地方法院檢察署檢察官以91年
    度偵字第15834 號、92年度偵字第1068號提起公訴，然上開
    部分經本院刑事庭以94年度金重訴字第3 號審理後，則以：
    「... 依本院向行政院金融監督管理委員會證券期貨局所調
    取有關揚崴公司於88年10月間申報增資發行股票之相關資料
    以觀，微論公訴人就所稱美化帳面一節，未見具體指明；況
    且，亦難認被告虛開統一發票與申報增資經核准之間，究有
    何因果關係存在？是公訴人所認已有未洽；再者，依該局所
    檢之文件記載，已表明揚崴公司仍處於創業期間，產品尚未
    正式量產，且處於虧損狀態，則被告壬○○、庚○○係如何
    詐欺投資大眾亦屬可疑；抑有進者，公訴人亦未能指出該次
    增資之投資者，究有何人因何事誤信而受詐欺（戊○○＜即
    本件原告＞並非該次增資投資者，有股東名冊在卷足憑）..
    . （又）揚崴公司自89年2 月至90年11月29日，共償還42,7
    94 ,350 元，所償還之金非低，（被告壬○○、庚○○）則
    若於增資之初即有詐欺之犯意，衡情其後又何以願意償還銀
    行鉅額款項」等語，認定不能證明被告涉犯詐欺犯行，僅因
    公訴人認該部分與被告違反商業會計法第71條第1款 以明知
    為不實之事項而填製會計憑證之有罪部分具裁判上一罪關係
    ，故爰不另於主文為被告無罪之諭知等情，有刑事判決書附
    卷可憑。
四、據上，公訴人起訴被告涉犯共同詐欺部分，既經本院刑事庭
    認定不能證明被告犯罪而不另為無罪判決之諭知，實質上即
    與諭知無罪相同，則原告以被告共犯詐欺致其受損為由，提
    起本件刑事附帶民事訴訟，刑事法院本應依刑事訴訟法第50
    3 條第1 項前段規定，以判決駁回原告之訴，今本院刑事庭
    誤以裁定移送於本院民事庭，揆諸前判例意旨，原告之訴不
    合法，不因移送民事庭而受影響，自應予駁回。又原告之訴
    既經駁回，其假執行之聲請亦失所附麗，應併予駁回。
五、依民事訴訟法第249 條第1 項第6 款、第95條、第78條規定
    ，裁定如主文。
中    華    民    國    95    年    8     月    15    日
                  民事第二庭法  官  古秋菊
以上正本證明與原本無異。
如不服本裁定，得於收受裁定正本後10日內向本院提出抗告狀，
並繳納抗告裁判費新臺幣1,000元整。
中    華    民    國    95    年    8     月    15    日
                            書記官  李錦輝


司法院資訊處製作；財團法人民間司法改革基金會備份。
